【裁判字號】    92,訴,189
【裁判日期】    920310
【裁判案由】    強盜
【裁判全文】
臺灣桃園地方法院刑事判決                          九十二年度訴字第一八九號
    公  訴  人  臺灣桃園地方法院檢察署檢察官
    被      告  乙○○
    指定辯護人  本院公設辯護人  甲○○
右列被告因強盜案件，經檢察官提起公訴（九十一年度偵字第五八二七號），本院判
決如左‥
    主  文
黃柏攜帶兇器，毀越安全設備，於夜間侵入住宅竊盜，因脫免逮捕，而當場施以強
暴，處有期徒刑柒年陸月，扣案電覽剪壹枝及未扣案之螺絲起子壹枝均沒收。
    事  實
一、黃柏與姓名年籍、不詳綽號「麻薯」之成年男子二人共同意圖為自己不法之所
    有，於民國（下同）九十一年二月十二日凌晨，黃柏駕駛自己之汽車，「麻薯
    」則駕駛一部自小貨車，一同前往丁○○經營水電行並兼作住宅之桃園縣莊敬路
    二段三八四號，由「麻薯」先將自小貨車停妥於該住處後門前之空地後，二人繼
    持客觀上具有危險性之電纜剪及螺絲起子一枝，以電纜剪斷破壞該住處後門旁之
    窗戶鐵條、打破玻璃，侵入屋內，接續多次竊取搬運屋內價值約新台幣（下同）
    四十萬元之電纜線一百五十綑及工具一批，至貨車置放，而於搬運之際，適丁○
    ○一家人於同日凌晨二時三十分許駕車返家，發現住家後門外停有貨車，並見有
    人進出其家門，直覺認遭人闖空門，乃將車停於該貨車前方，由丁○○之配偶鄧
    吳惠華先下車上前盤問「麻薯」，「麻薯」見事跡敗漏，迅即跳上貨車將車門反
    鎖，丁○○則隨之欲開啟車門，此際身在屋內之黃柏亦發覺情況不對，奪門而
    出，欲逃離現場，然為丁○○之子丙○○場攔截並以身軀將之壓制倒於地上，同
    時在另一邊之「麻薯」則以所駕駛之自小貨車前後多次衝撞鄧清富事先橫擋其車
    前之汽車，直至將該汽車撞翻落於稻田中後，倉皇駕車離去，而於衝撞過程中發
    出巨大聲響，致另邊正以身軀壓制黃柏之丙○○抬頭往發出聲響之方向望去，
    黃柏即出於脫免逮捕之意趁其注意力鬆懈之際，以拳頭毆擊丙○○之臉頰，打
    掉丙○○之眼鏡，因而擺脫丙○○之控制，起身逃跑，丙○○立即找到眼鏡自後
    追趕，拉住其身著之外套，黃柏順勢脫掉外套，逃離現場。嗣經鄧清富報警前
    來處理，發現現場遺有電纜剪一枝並在前揭外套內查獲行動電話一只，藉由該只
    電話之序號循線查得該電話之所有人為黃柏而查悉上情。
二、案經桃園縣警察局桃園分局報請台灣桃園地方法院檢察署檢察官偵查起訴。
    理  由
一、訊據被告黃柏固坦承有於右述時地與綽號「麻薯」「老三」者一同前往被害人
    丁○○住處竊取電纜線及工具，惟辯稱：「我的腳受過傷所以負責把風」「聽到
    碰一聲，好像撞車聲，我再等二、二分鐘，沒看到他們二人走出來，我就開車回
    去」「與丙○○扭打的是老三」「我的手機放在車上不知是老三或麻薯拿走」云
    云。惟查，被告於警訊時就其等共竊得多少電纜線及工具之問題，答稱「約有七
    、八百公斤電纜線及工具壹批」，此其若僅在外把風而未親自參與搬運電纜線，
    如何得知所竊物品之數量？又就何人開車衝撞被害人之汽車，答稱「是麻薯開自
    小貨車衝撞被害人之汽車」，則其既於聽聞撞擊聲並謂好像撞車聲後即行離去，
    如何得知是麻薯開車衝撞被害人汽車？是其辯稱僅在場把風，當非真切。次查，
    右揭事實，迭據被害人丁○○、丙○○於警偵訊及本院審理時供述明確，並有電
    纜剪一枝扣案可稽，參以丙○○係與被告扭打之人，對之相貌、身材印象自當深
    刻，且指認被告之日期係九十一年三月二日，有警訊筆錄可考，其間相距未超過
    三星期，記憶仍鮮明，當無誤指之可能，是被告之犯行，事證明確，堪以認定。
    至被告雖稱共犯尚有綽號「老三」者，一共計三人參與竊盜，然據被害人丁○○
    及丙○○二人均稱在場僅見有二人，並無第三人存在，故此部份僅有被告之自白
    ，並無其他佐證證明，是自應認本案之共犯人數為二人，公訴人認被告係結夥三
    人，應予更正，併予說明。
二、查被告攜帶客觀上具有危險性之電纜剪及螺絲起子，於夜間先剪斷被害人丁○○
    住宅後門窗戶外之鐵條，繼打破窗戶侵入屋內竊盜係犯刑法第三百二十一條第一
    項第一、二款、三款之加重竊盜罪，而其於竊盜犯行既遂之際，遭返家之被害人
    丁○○一家人發覺因而為脫免逮捕，對當場欲逮捕其之丁○○之子丙○○施以強
    暴之行為，核係犯刑法第三百二十九條、第三百三十條第一項之加重準強盜罪。
    又被告與綽號「麻薯」者，就加重竊盜犯行間，有犯意之聯絡及行為之分擔，固
    屬共同正犯，然就竊盜犯行既遂後，為脫免逮捕所實施強暴犯行之準強盜部份，
    因其實施強暴行為以脫免逮捕，並無證據證明其與共犯「麻薯」事先即已謀定，
    參諸本案情況，被告之所以實施強暴行為，顯係行竊之際，突遭人發覺後所為之
    臨時反應，甚難想像此部份犯行，在當時行竊失風情況緊急下，有與其他共犯竊
    盜形成犯意聯絡之可能，同理對被告對於其他共犯為脫免逮捕所為之強暴行為，
    亦非在其犯意之內，是就準強盜犯行部份，被告與麻薯並非共同正犯，附此敘明
    。爰審酌被告犯罪之動機、目的、手段，及其品性、生活狀況、智識程度、犯罪
    所生之損害、犯罪後猶飾詞否認等一情狀，量處如主文所示之刑以資懲儆。又扣
    案之電纜剪一枝及未扣案之螺絲起子一枝（末證明已滅失）係供犯竊盜所用之物
    ，且為竊盜之共犯即綽號「麻薯」所有，業據被告陳述在卷，應依刑法第三十八
    條第一項第二款規定，宣告沒收。
據上論斷，應依刑事訴訟法第二百九十九條第一項前段、刑法第三百三十條第一項、
第三百二十九條、第三十八條第一項第二款，判決如主文。
本案經檢察官黃智勇到庭執行職務。
中        華        民        國     九十二    年    三    月   十     日
                                臺灣桃園地方法院刑事第一庭
                                        法  官   潘 政 宏
右正本證明與原本無異。
如不服本判決，應於判決送達後十日內向本院提出上訴狀( 應附繕本 )，上訴於
臺灣高等法院。
                                        書記官   王 月 香
中        華        民        國    九十二    年    三    月十二    日
附錄論罪科刑法條
中華民國刑法第三百三十條第一項
犯強盜罪而有第三百二十一條第一項各款情形之一者，處七年以上有期徒刑。
中華民國刑法第三百二十九條
竊盜或搶奪，因防護贓物、脫免逮捕或湮滅罪證，而當場施以強暴脅迫者，以強盜論
。


司法院資訊處製作；財團法人民間司法改革基金會備份。
